臺灣彰化地方法院刑事判決　　　　　　95年度交簡上字第36號
上　訴　人
即　被　告　乙○○
上列上訴人因過失傷害案件，不服本院九十五年度彰簡字第二九
九號中華民國九十五年六月十九日第一審判決（原聲請簡易判決
處刑案號：九十五年度偵字第四四０八號），本院管轄之第二審
合議庭依第一審通常審判程序判決如下︰
    主  文
原判決撤銷。
乙○○無罪。
    理  由
一、本件聲請簡易判決處刑意旨略以：上訴人即被告（以下簡稱
    被告）乙○○於民國九十五年一月十四日下午四時許，駕駛
    車牌號碼八七００－LK號自小客車，沿彰化縣彰化市○○○
    路由東往西方向行駛，途經中華西路與金馬路交岔路口時，
    本應注意汽車行駛時，駕駛人應注意車前狀況，並隨時採取
    必要安全措施，而當時車況及視距均良好，無障礙物，並無
    不能注意之情事，竟疏未注意及此，貿然穿越該路口，以該
    自小客車車頭撞及由甲○○所騎乘沿中華西路由西向東方向
    行駛駛至該路口往北左轉之車牌號碼BV五─０七二號重型機
    車右側，致甲○○人車失控倒地，受到右側距骨粉碎性骨折
    、左側鎖骨折、右側第一指指骨骨折、右側鎖骨骨折等傷害
    等語，因認被告涉有刑法第二百八十四條第一項前段之過失
    傷害罪嫌。
二、按犯罪事實應依證據認定之，無證據不得認定犯罪事實；又
    不能證明被告犯罪者，法院應諭知無罪之判決，刑事訴訟法
    第一百五十四條第二項、第三百零一條第一項分別定有明文
    。次按事實之認定，應憑證據，如未能發現相當證據，或證
    據不足以證明，自不能以推測或擬制之方法，為裁判基礎；
    又認定不利於被告之事實，須依積極證據，茍積極證據不足
    為不利於被告事實之認定時，即應為有利於被告之認定，更
    不必任何有利之證據；再刑事訴訟法上所謂認定犯罪事實之
    積極證據，係指適合於被告犯罪事實認定之積極證據而言，
    雖不以直接證據為限，間接證據亦包括在內，然而無論直接
    或間接證據，其為訴訟上之證明，須於通常一般之人均不致
    有所懷疑，而得確信其為真實之程度者，始得據為有罪之認
    定，倘其證明尚未達到此一程度，而有合理之懷疑存在而無
    從使事實審法院得有罪之確信時，即應由法院為諭知被告無
    罪之判決（最高法院四十年台上字第八六號、三十年上字第
    八一六號、二十九年上字第三一０五號、七十六年台上字第
    四九八六號判例意旨參照）。
三、本件公訴人認被告乙○○涉犯刑法第二百八十四條第一項前
    段過失傷害之罪嫌，無非係以告訴人甲○○之指訴，並有診
    斷證明書、道路交通事故現場圖、肇事現場相片為證，且被
    告駕車未注意車前狀況並隨時採取必要之安全措施，且依當
    時狀況，水非不能注意，竟疏於注意，冒然通行，以致肇事
    致人受傷，被告顯有過失，且被告過失行為與告訴人所受傷
    害間具有相當因果關係為其主要論據。
四、訊據被告乙○○固不否認曾於上揭時、地駕車與告訴人甲○
    ○騎乘之機車發生碰撞，告訴人並因而受有傷害之事實，惟
    堅詞否認有何過失傷害犯行，辯稱：該交岔路口之綠燈有三
    段，即綠燈直行、綠燈左轉及綠燈右轉，當時我停在中華路
    橋等紅燈，我是在第三、四台車，之後於綠燈直行號誌時，
    我並沒有變換車道，仍在內線快車道依序前行，我於通過肇
    事交岔路口時，方發現由中華西路由西向東方向駛至該路口
    之告訴人甲○○騎乘機車突然左轉金馬路，致我發現告訴人
    時，兩車相距僅約一公尺多，致使我來不及煞車至發生車禍
    ，是告訴人未依交通號誌指示行駛始發生本件車禍，我並無
    過失等語。經查，證人即告訴人甲○○於本院審理時證稱：
    當天我騎乘車牌號碼ＢＶ五─０七二號機車從中華西路由西
    向東行駛左轉金馬路，我是去彰化市○○○路朋友那裡要回
    去，我是要回彰化縣和美鎮三媽臭臭鍋工作，我工作時間是
    下午四點到九點或是十點間。當天我從朋友家騎機車回去和
    美上班，當時我車速約四、五十公里，我沒有闖紅燈，當時
    我是綠燈，我騎乘到路口當時燈號直行箭頭燈號，我騎乘到
    中間的時候，被告車子開過來撞到我機車倒下，之後我就不
    省人事。（問：當時不是妳的路權，為何要騎過去？）因為
    我看到前面有幾台機車騎乘過去。（問：那裡有幾種燈號？
    ）我記得有綠燈、綠燈直行箭頭。我面對的燈號，我認為是
    直行的燈號。（問：妳在何處停車，為何感覺妳是可以直行
    ？（提示現場圖）證人指中華西路上之地點。（問：妳在中
    華西路上，為何妳認為金馬路是直行？）證人未答（問：妳
    在中華西路上看車子有在流動嗎？）沒有在流動。（問：那
    是哪裡的車子在流動？）我想不起來了。（問：大部分的車
    子，都是跟撞到妳的那輛車一樣的方向嗎？）想不起來。（
    問：妳車子哪裡跟對方何處撞到？）是機車的頭撞汽車的頭
    。當時我被撞之後我飛到被告的車窗裡面，被告車窗有凹陷
    等語，核與被告所辯稱告訴人係於中華西路綠燈直行燈號時
    騎乘機車自中華西路左轉金馬路，是以告訴人確有駕駛重型
    機車行至交岔路口未依號誌指示行駛而肇事之情形，綜合前
    情觀之，被告陳稱因於中華西路綠燈直行時，告訴人突然侵
    入其車道內，致其在前一公尺多之距離才看到告訴人的車子
    街出來而閃避不及，縱依中華西路速限每小時七十公里之速
    度行駛，亦無法避免車禍發生等語，堪可採信。次按刑法第
    十四條第一項所謂之「過失」，係以行為人雖非故意，但按
    其情節應注意，並能注意，而不注意者為其要件。本件被告
    原在中華西路綠燈直行之號誌下依序通過金馬路，其對於告
    訴人貿然騎乘機車由中華西路由西向東方向駛至該路口，並
    於中華西路為綠燈直行之號誌時突然左轉金馬路，致被告在
    前一公尺多之距離才看到告訴人侵入己方車道，故被告應無
    法預見，自欠缺注意及防止車禍結果發生之期待可能性，是
    以被告之駕駛行為不符合「過失」要件，實難將本件肇事責
    任歸咎於被告。又本院依被告之聲請將全案卷證送交台灣省
    彰化縣區車輛行車事故鑑定委員會及臺灣省車輛行車事故覆
    議鑑定委員會鑑定之結果，均亦同此認定，並指出：「甲○
    ○駕駛重機車行至交岔路口未依燈號指示行駛，為肇事原因
    ；乙○○駕駛自小客車行至交岔路口遵照燈號指示行駛，無
    肇事因素」等語，及研議結論照原鑑定意見，惟意見一文詞
    改為「甲○○駕駛重機車，行經行車管制號誌交岔路口，未
    依號誌指示（闖紅燈）行駛，為肇事原因」，此有台灣省彰
    化縣區車輛行車事故鑑定委員會九十五年十月二十五日彰鑑
    字第０九五五六０三０二六號函覆之鑑定意見書及臺灣省車
    輛行車事故覆議鑑定委員會九十五年十二月十三日府覆議字
    第０九五０一０一０六九號鑑定函各一份在卷可資參佐。此
    外，公訴人並未提出其他積極證據，足以證明被告確有公訴
    人所指述之過失傷害罪嫌，是以被告被訴過失傷害罪嫌，尚
    未達通常一般人均不致有所懷疑，而得確信其為真實程度，
    揆諸前述刑事訴訟法之規定及最高法院判例之要旨，依法自
    應諭知被告無罪之判決，原審對於上訴人即被告以過失傷害
    論罪科刑，自有未洽，上訴人即被告上訴謂原判決有所違誤
    ，請求撤銷，為有理由，應由本院準用刑事訴訟法第三百六
    十九條第二項規定，依第一審通常審判程序改判。
五、按檢察官聲請以簡易判決處刑之案件，經法院認為有刑事訴
    訟法第四百五十一條之一第四項但書之情形者，應適用通常
    訴訟程序審判之，刑事訴訟法第四百五十二條定有明文；且
    對於簡易判決之上訴，準用刑事訴訟法第三編第一章及第二
    章之規定，管轄第二審之地方法院合議庭受理簡易判決上訴
    案件，應依通常程序審理。其認案件有刑事訴訟法第四百五
    十二條之情形者，應撤銷原判決，逕依通常程序為第一審判
    決，法院辦理刑事訴訟簡易程序案件應行注意事項第十四項
    已有明文。查本案認定被告應依法為無罪判決之諭知，已如
    前述，為有刑事訴訟法第四百五十一條之一第四項但書第三
    款之情形，依前揭法律規定，原審乃屬誤用簡易處刑程序，
    應由本院合議庭逕依通常程序審理後，而為第一審之判決，
    檢察官如不服本判決，仍得於法定上訴期間內，向管轄之第
    二審法院提起上訴，附此敘明。
據上論斷，應依刑事訴訟法第四百五十五條之一第一項、第三項
、第三百六十九條第一項前段、第二項、第三百六十四條、第四
百五十二條、第三百零一條第一項，判決如主文。
本案經檢察官洪紹文到庭執行職務。
中　　華　　民　　國　　96　　年　　2 　　月　　6 　　日
                        臺灣彰化地方法院刑事第二庭
                            審判長法官   石馨文
                            法      官   黃齡玉
                            法      官   尚安雅
以上正本證明與原本無異。
如不服本判決，應於判決送達後10日內向本院提出上訴狀（須附
繕本）。
告訴人或被害人對於判決如有不服具備理由請求檢察官上訴者，
其上訴期間之計算係以檢察官收受判決正本之日期為準。
中　　華　　民　　國　　96　　年　　2　　 月　　7　　 日
                            書  記  官   洪年慶
